【裁判字號】    99,台上,1911
【裁判日期】    990331
【裁判案由】    偽造文書
【裁判全文】
最高法院刑事判決            九十九年度台上字第一九一一號
上  訴  人  甲○○
選任辯護人  楊榮富律師
上列上訴人因偽造文書案件，不服台灣高等法院台中分院中華民
國九十七年三月四日第二審判決（九十七年度上訴字第六一號，
起訴案號：台灣彰化地方法院檢察署九十六年度偵字第八八八四
號），提起上訴，本院判決如下：
    主  文
上訴駁回。
    理  由
按刑事訴訟法第三百七十七條規定，上訴於第三審法院，非以判
決違背法令為理由，不得為之。是提起第三審上訴，應以原判決
違背法令為理由，係屬法定要件，如果上訴理由書狀並未依據卷
內訴訟資料，具體指摘原判決不適用何種法則或如何適用不當，
或所指摘原判決違法情事，顯與法律規定得為第三審上訴理由之
違法情形，不相適合時，均應認其上訴為不合法律上之程式，予
以駁回。本件原審經審理結果，認為上訴人甲○○有原判決記載
之犯罪事實，因而撤銷第一審之科刑判決，改判仍論上訴人以行
使變造公文書，足以生損害於公眾之罪，處有期徒刑一年二月，
減為有期徒刑七月，併為相關從刑之諭知，已詳敘調查、取捨證
據及憑以認定犯罪事實之證據及心證之理由。從形式上觀察，原
判決並無足以影響判決結果之違法情形存在。上訴意旨略以：(一)
上訴人向彰化縣政府申請土石採取，所檢送之土石採取計畫書十
五冊，業經彰化縣政府以民國九十六年七月四日府水土字第０九
六０一三三七八二號函退還，仍為上訴人所有，原判決認非屬上
訴人所有，未予宣告沒收，自有證據上理由矛盾及不適用法則等
違法。(二)上訴人變造彰化縣彰化市○○段安溪寮小段一一四之二
、一一四之七、一一四之八、一一四之九、一一四之一０、一一
四之一一、一一四之一二及一一四之一三地號土地（下稱系爭八
筆土地）登記第二類謄本並持向彰化縣政府申請土石採取，除生
損害於彰化縣彰化地政事務所對土地登記第二類謄本核發管理之
正確性，並生損害於彰化縣政府就土石申請案審查之正確性，原
判決認上訴人之行為僅生損害於彰化縣彰化地政事務所，自有理
由不備之違誤。(三)上訴人變造之土地登記第二類謄本，並不包括
原向地政機關申請之八份土地登記第二類謄本，原判決併將該八
份宣告沒收，亦有適用法則不當之違法。(四)上訴人因受他人欺騙
，且系爭土地上亦種有農作物，誤認均為農牧用地，至領得土地
登記謄本時，始知使用類別為林業用地，為樽節公司開支，避免
影響公司營運及員工生計，始為本件犯罪行為，原判決未適用刑
法第五十九條減輕其刑，亦有不適用法則之違法云云。按證據上
理由矛盾，係指判決所認定之事實與所採用之證據，存在不相楔
合之情形。而所謂認定犯罪事實之證據，以得直接或間接證明被
告確有犯罪行為之積極證據而言。至於證據為何人所有，苟與待
證事實未具關聯性，縱法院未為認定或所為認定與實情不合，仍
無證據上理由矛盾之違法。再沒收屬於從刑之一種，刑法除違禁
物應強制沒收，採義務沒收主義外，其餘均採職權沒收主義，沒
收與否，審理之法院本有裁量之權。本件原判決依憑證人廖森立
在偵查中之證言，及上訴人在原審之自白，暨內附系爭八筆土地
之土石採取計畫書等證據，資以認定上訴人有原判決所記載之行
使變造公文書之犯罪事實，已明確認定上訴人先向彰化縣彰化地
政事務所請領原判決附表所示之土地第二類登記謄本，再持以變
造其內容後復持以行使等情，並於理由貳、六敘明上訴人向地政
事務所請領之土地登記謄本，如何應依刑法第三十八條第一項第
二款宣告沒收之旨。而上揭計畫書是否已退還上訴人或現為何人
所有，均無影響於法院得憑其內容為認定上訴人犯罪事實之證據
，採為判斷事實之基礎，二者即無齟齬之情事。再該計畫書既非
違禁物，縱屬上訴人所有，未為沒收之諭知，仍非違法。又刑法
第五十九條之酌量減輕其刑，必須犯罪另有其特殊之原因與環境
等等，在客觀上足以引起一般同情，認為即予宣告法定最低刑期
，猶嫌過重者，始有其適用。此一裁判上之酌減，乃法院於職權
範圍內得為酌定之事項，除其裁量權之行使，明顯違反比例原則
外，不得任意指為違法。本件原判決認定上訴人犯罪已經證明，
並詳敘如何無刑法第五十九條減輕其刑規定之適用（原判決理由
貳、八），經核亦無不合，要無判決不適用法則之違法。上訴意
旨(一)(三)(四)置原判決所為之明白論述於不顧，徒以自己之說詞，對
原審職權之適法行使，任意指其為違法，自非適法之第三審上訴
理由。再原判決事實欄已明確記載上訴人變造系爭八筆土地登記
謄本後，連同土石採取計畫書向彰化縣政府提出申請土石採取而
主張行使等情，未同時明確記載上訴人行為「足以生損害於彰化
縣政府就土石申請案審查之正確性」等旨，行文雖嫌簡略，然於
判決本旨無影響，上訴意旨(二)所為指摘，仍不得據為合法之第三
審上訴理由。衡以上述之說明，應認其上訴違背法律上之程式，
予以駁回。
據上論結，應依刑事訴訟法第三百九十五條前段，判決如主文。
中    華    民    國  九十九  年    三    月  三十一  日
                      最高法院刑事第十二庭
                          審判長法官  黃  一  鑫
                                法官  張  春  福
                                法官  林  勤  純
                                法官  李  錦  樑
                                法官  陳  國  文
本件正本證明與原本無異
                                      書  記  官
中    華    民    國  九十九  年    四    月    七    日
                                                      Ｅ

司法院資訊處製作；財團法人民間司法改革基金會備份。
